臺灣臺北地方法院刑事判決　　　　　　　　　　　　　九十一年度自字第一七八號
　　自　訴　人　功祥交通有限公司　設臺北市○○路○段一六五號
　　代　表　人　丙○○
　　代　理　人　甲○○
　　被　　　告　乙○○
右列被告因侵占案件，經自訴人提起自訴，本院判決如左：
    主      文
乙○○無罪。
    理      由
一、自訴意旨略以：被告乙○○於民國八十九年八月三日，至臺北市○○路○段一六
    五號向自訴人功祥交通有限公司（下稱功祥公司）承租車號Ｂ二—九九九號營業
    小客車乙部，租金每日新臺幣（下同）七百元，依約被告應每五日至功祥公司繳
    納租金，自訴人乃將該車及行照交予被告，詎被告自九十一年二月二十日起即拒
    付租金，迭經催討並請求返還該車，被告均置之不理，因認被告涉有刑法第三百
    三十五條第一項之侵占罪嫌云云。
二、按犯罪事實應依證據認定之，無證據不得推定其犯罪事實；不能證明被告犯罪者
    ，應諭知無罪之判決，刑事訴訟法第一百五十四條、第三百零一條第一項分別定
    有明文。又所謂認定犯罪事實之證據，係指足以認定被告確有犯罪行為之積極證
    據而言，如未發現相當證據，或證據不足以證明，自不能以推測或擬制之方法，
    以為裁判基礎；再自訴人之指訴，係以使被告受刑事訴追為目的，是其陳述是否
    與事實相符，仍應調查其他事實以資審認，始得為不利被告之認定，分據最高法
    院四十年度臺上字第八六號、五十二年度臺上字第一三○○號判例闡釋在案。次
    按，刑法上之侵占罪，須持有人變易原來之持有意思而為不法所有之意思，始能
    成立，如僅將持有物延不交還或有其他原因致一時未能交還，既缺乏主觀要件，
    即難遽以該罪相繩，最高法院著有六十八年度臺上字第三一四六號判例可資參照
    。
三、自訴人認被告涉有刑法第三百三十五條第一項侵占罪嫌，無非以被告於八十九年
    八月三日向其承租車號Ｂ二—九九九號營業小客車，自九十一年二月二十日起積
    欠租金，又拒不返還前開車輛等情，有存證信函二紙、租借合約書、身分證、行
    車執照（均影本）各一件等為據。訊據被告固坦承有向自訴人承租前開車輛及積
    欠租金之事實，惟堅詞否認有何侵占之犯行，辯稱：伊係承租前開車輛營生，因
    健康狀況不佳，收入有限，景氣又不好，伊有陸續繳付租金，並非完全未繳，自
    訴人已將前開車輛取回，伊沒有侵占該車的意思等語。
四、經查，被告於八十九年八月三日向自訴人承租車號Ｂ二—九九九號營業小客車乙
    部營業使用，自九十一年二月二十日起積欠租金，固據自訴人代理人甲○○指陳
    在卷，為被告所不爭，並有存證信函影本二紙及租借合約書影本一紙在卷可稽。
    惟自訴人已於九十一年三月二十三日在臺北市○○街附近取回前開車輛，業經自
    訴人代理人甲○○是認在卷，依據其所述尋獲車輛之地點，即為被告現住處附近
    ，尚難認被告有故為隱匿所承租車輛之情事；又自訴人代理人亦自承被告僅將前
    開車輛為營業使用，並未為其他處分等語，縱上各情，尚難認被告有易持有為所
    有之行為；另被告辯稱伊並非完全未繳租金，仍有陸續繳付等語，核與自訴代理
    人於審理中所述相符，堪信被告所辯非虛，參以被告承租之始與最後繳交租金之
    時間，可知被告仍有陸續繳款長達約一年有餘，縱令被告遲未返還前開車輛或未
    依約支付租金屬實，亦係民事債務不履行之問題，無從逕認被告有侵占之犯行。
    此外，復查無其他積極證據足認被告有自訴人所指之侵占犯嫌，尚難因自訴人之
    指述，遽為不利於被告之認定，揆諸前開說明，應為無罪之諭知。
據上論斷，應依刑事訴訟法第三百四十三條、第三百零一條第一項，判決如主文。
中      華      民      國    九十一    年      五      月    二十二    日
                                    臺灣臺北地方法院刑事第三庭
                                        法  官  吳  淑  惠
右正本證明與原本無異。
如不服本判決，應於判決送達後十日內，向本院提出上訴狀。
                                        書記官  林  淑  卿
中      華      民      國    九十一    年      五      月    二十二    日
